【裁判字號】    99,訴,136
【裁判日期】    990727
【裁判案由】    違反槍砲彈藥刀械管制條例等
【裁判全文】
臺灣高雄地方法院刑事判決               99年度訴字第136號
公  訴  人  臺灣高雄地方法院檢察署檢察官
被      告  乙○○
            甲○○
            丙○○
上  一  人
指定辯護人  本院公設辯護人蘇鴻吉
上列被告等因違反槍砲彈藥刀械管制條例等案件，經檢察官提起
公訴（98年度偵字第3415號、第6005號、第11159 號、第11375
號），本院判決如下：
    主  文
乙○○共同犯強制罪，處有期徒刑參月，如易科罰金，以新臺幣
壹仟元折算壹日，扣案之改造手槍參枝（槍枝管制編號：000
0000000號、0000000000號，均不含彈匣；槍
枝管制編號：0000000000號，含彈匣壹個）、子彈壹
顆均沒收。
甲○○共同犯強制罪，處有期徒刑參月，如易科罰金，以新臺幣
壹仟元折算壹日，扣案之改造手槍參枝（槍枝管制編號：000
0000000號、0000000000號，均不含彈匣；槍
枝管制編號：0000000000號，含彈匣壹個）、子彈壹
顆均沒收。
丙○○犯非法持有可發射子彈具有殺傷力之槍枝罪，處有期徒刑
壹年陸月，併科罰金新臺幣參萬元，罰金如易服勞役，以新臺幣
壹仟元折算壹日，扣案之改造手槍壹枝（槍枝管制編號：000
0000000號，不含彈匣）沒收。
    事  實
一、乙○○與丙○○係朋友關係，丙○○於民國97年11月18日向
    乙○○借用自用小客車與他人使用而未歸還，丙○○向乙○○表示願給付借用自用小客車之租金然遲未支付，乙○○為
    向丙○○催討上開自用小客車及租金，遂於98年1 月5 日下
    午3 時、4 時許，先以電話聯絡甲○○至其位於高雄市○○
    區○○路31號9 樓之租屋處會合，由乙○○持具殺傷力之仿
    COLT廠半自動改造手槍（槍枝管制編號0000000000，不含彈
    匣）及不具殺傷力之仿COLT廠半自動改造手槍（槍枝管制編
    號0000000000，不含彈匣）各1 支（涉嫌槍砲罪嫌部分，業
    經本院以98年度訴字第1229號判決確定），甲○○則持乙○○所交付具殺傷力之仿HIGH STANDARD 廠雙管改造手槍（槍
    枝管制編號0000000000）、子彈2 顆（涉嫌槍砲罪嫌部分，
    業經本院以98年度訴字第522 號判決確定），乙○○及甲○○共同基於使人行無義務之事之犯意聯絡，一同至丙○○位
    於高雄市○○區○○路601 號3 樓之1 之住處。抵達後，乙○○一見丙○○，即手持上揭2 枝改造手槍，喝令丙○○償
    還上開車子及租金，甲○○則在一旁警戒，丙○○見狀乃將
    身上現金新臺幣（下同）3 萬6 千元放置於桌上，二人共同
    以此脅迫之方式迫使丙○○行此無義務之事，俟乙○○出手
    拿取桌上現金放入口袋時，丙○○身旁之友人王振隆上前抱
    住乙○○，李俊豪、葉振嘉則聯手將乙○○手上之2 枝改造
    手槍搶下，並丟在丙○○住處垃圾筒裡。隨後乙○○、甲○○、丙○○、王振隆等一群人因恐先前爭吵遭人報警前來，
    遂轉往丙○○住處對面之原生植物園內談判。嗣於當日下午
    5 時15分許，警方據報後前往原生植物園，見甲○○行跡可
    疑，加以盤查，當場查獲甲○○所攜帶之上開改造手槍1 枝
    、子彈2 顆，乙○○等人則趁隙逃逸。嗣丙○○返回住處後
    ，發現住處垃圾筒內遺有乙○○持有之上開改造手槍2 支，
    其明知該改造手槍2 支均係脫離他人持有之物品，亦明知具
    殺傷力之槍枝係槍砲彈藥刀械管制條例公告列管之物品，非
    經主管機關許可不得持有，竟未經許可，基於意圖為自己不
    法之所有，及持有上開具殺傷力之改造手槍之犯意，於同日
    晚上10時許，將上開具殺傷力及不具殺傷力之改造手槍各1
    支，攜至高雄市○○區○○路與勝利路路口旁之登山步道，
    挖洞後藏置在洞內，將之侵占入己，而非法持有之。迨於98
    年1 月22日上午12時10分許，丙○○經警持搜索票在上開住
    處查獲第一級毒品海洛因（經檢察官另行起訴），於偵查機
    關未發覺其持有上開改造手槍前，主動自首並帶領警方前往
    上開藏槍處，取出上開2 支手槍扣案，並坦承持有上開手槍
    而願接受裁判。
二、案經高雄市政府警察局移送臺灣高雄地方法院檢察署檢察官
    偵查起訴。
    理  由
壹、證據能力部分：
    本判決所引用之證據資料（詳後引證據），其中傳聞證據部
    分，縱無刑事訴訟法第159 條之1 至第159 條之4 或其他規
    定之傳聞證據例外情形，亦因被告3 人、辯護人及檢察官或
    同意可作為證據使用，或未聲明異議，依刑事訴訟法第159
    條之5 第1 項、第2 項之規定，本院審酌各該傳聞證據並非
    違法取得，與待證事項具關聯性，證明力亦非明顯過低等情
    ，認以之作為證據係屬適當，具有證據能力。
貳、實體部分：
一、上開犯罪事實，業據被告乙○○、丙○○於本院審理中坦白
    承認（本院卷一第40頁；本院卷二第75頁、第119 頁），核
    與證人葉振嘉、李俊豪於警詢之證述相符（高市警刑偵二字
    第098000號卷第16頁至第23頁）；復有高雄市政府警察局刑
    警大隊搜索扣押筆錄、扣押物品目錄表、高雄市政府警察局
    槍枝初步檢視報告表、照片、內政部警政署刑事警察局98年
    3 月12日刑鑑字第0980014936號鑑驗書在卷可稽（高市警刑
    偵二字第0980001260號卷第5 頁至第10頁、第17頁、第32頁
    至第35頁；高市警刑偵二字第098000號卷第49頁至第51頁）
    ，且有改造手槍2 支扣案足憑。又上開槍枝2 支經送鑑驗結
    果，其中手槍1 支（槍枝管制編號0000000000，欠缺彈匣）
    認係改造手槍，由仿COLT廠半自動手槍製造之槍枝，換裝土
    造金屬槍管而成，經檢視槍管彈室內卡住非制式金屬彈殼1
    顆，後經取出，惟取出過程中槍管上螺紋斷裂且撞針彈簧嚴
    重變形，致槍管無法固定於槍身上，撞針無法固定呈待擊發
    狀態供擊發適用子彈使用，依現狀，認不具殺傷力。另1 支
    槍枝（槍枝管制編號0000000000，欠缺彈匣）認係改造手槍
    ，由仿COLT廠半自動手槍製造之槍枝，換裝土造金屬槍管而
    成，擊發功能正常，可供擊發適用子彈使用，認具殺傷力，
    有內政部警政署刑事警察局98年3 月12日刑鑑字第09800149
    36號鑑驗書附卷足憑（98年度偵字第3415號卷第27頁至第29
    頁）。從而，被告乙○○、丙○○自白核與事實相符，應堪
    採信，本部分事證明確，被告乙○○、丙○○犯行均堪以認
    定。
二、訊據被告甲○○固坦承於前開時間，陪同被告乙○○至被告
    丙○○之住處之事實，惟矢口否認有何強制罪犯行，辯稱：
    當日其僅單純搭載被告乙○○至被告丙○○之住處，並不知
    悉被告乙○○係要找被告丙○○討債云云。經查：
（一）被告乙○○於98年1 月5 日下午3 時、4 時許，以電話聯
      絡被告甲○○至其位於高雄市○○區○○路31號9 樓之租
      屋處會合，被告乙○○、甲○○會合後，再一同至被告丙○○之上揭住處。抵達後，被告乙○○一見被告丙○○，
      即手持上揭2 枝改造手槍，喝令被告丙○○償還上開車子
      及租金，被告丙○○見狀乃將身上現金3 萬6 千元放置於
      桌上等情，業已論述如前，且為被告甲○○所不爭執（本
      院卷二第62頁不爭執事項），故此部分事實堪以認定。
（二）被告甲○○雖以前開情詞置辯，惟被告乙○○於偵訊、本
      院訊問時陳稱：被告甲○○之綽號為「小寶」，其打電話
      聯絡被告甲○○載其去找被告丙○○時，其便向被告甲○○表示係要去向被告丙○○要錢，被告甲○○知道其有攜
      帶槍枝，且被告甲○○身上也有帶槍枝等語（98年度偵字
      第6005號卷第14頁；本院卷二第68頁），又被告丙○○於
      偵訊時供稱：被告乙○○及綽號「小寶」之人（即被告甲○○）攜帶3 把槍至其住處行搶等語（98年度偵字第3415
      號卷第24頁），可知被告甲○○於前往被告丙○○住處前
      即自被告乙○○處取得改造手槍1 支，並知悉要向被告丙○○討債，且若被告甲○○僅單純騎車搭載被告乙○○至
      被告丙○○之住處，則被告乙○○何需交付被告甲○○槍
      枝，並要被告甲○○一同上樓，足認被告甲○○至被告丙○○住處前即對持槍討債一事完全知情，故被告甲○○所
      辯顯係卸責之詞，不足採信。本部分事證明確，被告甲○○之犯行堪以認定。
三、核被告乙○○、甲○○所為，均係犯刑法第304 條第1 項之
    強制罪。被告丙○○所為，係犯刑法第337 條之侵占離本人
    持有之物罪、槍砲彈藥刀械管制條例第8 條第4 項之非法持
    有可發射子彈具有殺傷力之槍枝罪。被告乙○○、甲○○就
    上揭犯行，有犯意聯絡及行為分擔，均為共同正犯。被告丙○○所犯上開2 罪，係以一行為同時觸犯上開2 罪，為想像
    競合犯，應依刑法第55條前段規定，從較重之未經許可持有
    其他可發射子彈具有殺傷力之槍枝罪處斷。被告丙○○犯罪
    後，於有偵查犯罪職權之機關或個人發覺其上開犯行前，主
    動向警員坦承持有前開具有殺傷力之改造手槍，並帶領警方
    前往上開藏槍處，取出上開手槍，有高雄市政府警察局刑警
    大隊解送人犯報告書附卷可參（98年度偵字第3415號卷第1
    頁至第3 頁），堪認被告丙○○符合自首之要件，爰依槍砲
    彈藥刀械管制條例第18條第1 項前段規定，減輕其刑。
四、爰審酌被告乙○○僅因與被告丙○○間有借車未還及租金未
    付之糾紛，竟不思以正常理性之方法解決，夥同被告甲○○
    以脅迫之手段使被告丙○○支付3 萬6 千元之租金，而使被
    告丙○○行此無義務之事，行為實有不當，又被告乙○○居
    於主導之地位，然念其犯後坦承犯行，態度尚佳，被告甲○○矢口否認犯行，態度非佳等一切情狀，分別量處如主文所
    示之刑，並諭知如主文所示之易科罰金折算標準。被告丙○○未經許可，擅自持有可發射子彈具有殺傷力之改造手槍1
    支，對於他人安全及社會治安危害頗鉅，然念其於犯後尚能
    自首犯行，態度尚佳，其取得槍枝之過程，及並未以該槍枝
    犯罪等一切情狀，量處如主文所示之刑並就科處罰金部分諭
    知易服勞役之折算標準。
五、末查扣案具有殺傷力之仿COLT廠半自動改造手槍（槍枝管制
    編號0000000000，不含彈匣）1 支，送驗結果業如前述；具
    殺傷力之仿HIGH STANDARD 廠雙管改造手槍（槍枝管制編號
    00000 00000 ，含彈匣）1 支、具有殺傷力之子彈1 顆，送
    驗結果認係仿HIGH STANDARD 廠雙管手槍製造之槍枝，經檢
    視，槍管暢通，雖槍管前端具一孔洞，惟不影響槍枝之擊發
    功能，仍可供擊發適用子彈使用，認具殺傷力。送鑑子彈2
    顆，認均係非制式子彈，由金屬彈殼組合直徑6.9 ±0.5mm
    金屬彈頭而成，採樣1 顆試射，可擊發，認具殺傷力等情，
    有內政部警政署刑事警察局98年2 月2 日刑鑑字第09800028
    77號鑑驗書在卷足憑（98年度訴字第522 號卷第6 頁至第7
    頁），均屬違禁物，且上開2 槍枝均為被告乙○○、甲○○
    持以共犯強制罪之物，扣案之具有殺傷力之仿COLT廠半自動
    改造手槍（槍枝管制編號0000000000，不含彈匣），亦為被
    告丙○○非法持槍犯行之物，不問屬於犯人與否，均應依刑
    法第38條第1 項第1 款規定，分別於被告3 人主文項下宣告
    沒收。扣案之不具殺傷力之仿COLT廠半自動改造手槍（槍枝
    管制編號0000000000，不含彈匣）1 支，係被告乙○○所有
    ，供犯本件強制罪所用之物，應依刑法第38條第1 項第2 款
    規定，及共犯連帶原則，分別於被告乙○○、甲○○主文項
    下宣告沒收。至扣案之另1 顆非制式子彈，業經試射，已不
    具殺傷力而失其違禁物之性質，爰不併予宣告沒收。
據上論斷，應依刑事訴訟法第299 條第1 項前段，槍砲彈藥刀械
管制條例第8 條第4 項、第18條第1 項前段，刑法第11條、第28
條、第304 條第1 項、第62條後段、第55條、第41條第1 項、第
42條第3 項、第38條第1 項第1 款、第2 款，刑法施行法第1 條
之1 ，判決如主文。
本案經檢察官顏漢文到庭執行職務。
中    華    民    國    99    年    7     月    27    日
                  刑事第九庭    審判長法  官  鄭詠仁
                                      法  官  謝枚霏
                                      法  官  王碧瑩
以上正本係照原本作成。
如不服本判決應於收受判決後10日內向本院提出上訴書狀，並應
敘述具體理由。其未敘述上訴理由者，應於上訴期間屆滿後20日
內向本院補提理由書(均須按他造當事人之人數附繕本)「切勿逕
送上級法院」。
中    華    民    國    99    年    7     月    27    日
                                      書記官  吳智媚
附錄所犯法條：
中華民國刑法第304 條
以強暴、脅迫使人行無義務之事或妨害人行使權利者，處3 年以
下有期徒刑、拘役或3 百元以下罰金。
前項之未遂犯罰之。
槍砲彈藥刀械管制條例第8 條
未經許可，製造、販賣或運輸月鋼筆槍、瓦斯槍、麻醉槍、獵槍
、空氣槍或第4 條第1 項第1 款所定其他可發射金屬或子彈具有
殺傷力之各式槍砲者，處無期徒刑或5 年以上有期徒刑，併科新
臺幣1 千萬元以下罰金。
未經許可，轉讓、出租或出借前項所列槍枝者，處5 年以上有期
徒刑，併科新臺幣1 千萬元以下罰金。
意圖供自己或他人犯罪之用，而犯前二項之罪者，處無期徒刑或
7 年以上有期徒刑，併科新臺幣1 千萬元以下罰金。
未經許可，持有、寄藏或意圖販賣而陳列第1 項所列槍枝者，處
3年 以上10年以下有期徒刑，併科新臺幣700 萬元以下罰金。
第 1 項至第 3 項之未遂犯罰之。

司法院資訊處製作；財團法人民間司法改革基金會備份。
